臺灣高等法院高雄分院民事判決　九十三年度上易字第二０號
　　　上　訴　人　乙○○
　　　被　上訴人　甲○○
當事人間請求損害賠償事件，上訴人對於中華民國九十二年十月三十日臺灣高雄地方
法院九十二年訴字第一五八一號第一審判決提起上訴，本院於民國九十三年九月七日
辯論終結，判決如下：
　　　主　　　文
上訴駁回。
第二審訴訟費用由上訴人負擔。
　　　事實及理由
一、本件被上訴人經合法通知，未於言詞辯論期日到場，核無民事訴訟法第三百八十
    六條各款所列情形，爰依上訴人之聲請，由其一造辯論而為判決，合先明。
二、上訴人主張：兩造係居住對門之鄰居關係，因居家環境清潔問題時有爭執。於民
    國九十一年九月十七日凌晨一時三十分許，在高雄市○○區○○路二十三巷十七
    號門前，復因上揭糾紛而發生口角，被上訴人竟基於傷害之犯意，徒手毆打上訴
　　人，致上訴人受有右手大姆指擦傷、腦震盪之傷害（見刑事警卷影本第七頁所附
　　之高雄榮民總醫院於九十一年九月十七日出具之診斷證明書。上訴人誤為頭部外
　　傷，合併腦震盪），支出醫療費用共計新台幣（下同）二萬八千三百零一元。又
　　上訴人退休後係擔任家庭教師及翻譯工作，月入一萬元，依原本健康狀況，預計
　　可再工作五年，但因此次傷害已無法繼續工作，五年工作損失合計六十萬元。另
　　上訴人係年近八旬之獨居老人，因受上訴人當街毆打成傷，自尊心嚴重受創，造
　　成必須長年服用止痛及暈眩藥無法過正常生活，故精神上受有莫大之痛苦，乃請
　　求五十萬元之精神慰撫金。爰依侵權行為之法律關係，提起本件訴訟。並聲明求
　　為判決：(一)被上訴人應給付上訴人一百十二萬八千三百零一元，及自附帶民事起
　　訴狀繕本送達之翌日起至清償日止，按週年利率百分之五計算之利息。(二)願供擔
　　保請准宣告假執行。被上訴人雖未於本院準備程序及言詞辯論期日到場，惟據其
　　以前於原審到庭所為之陳述，則以：上訴人當天與伊拉扯才造成傷害，傷勢沒有
　　那麼嚴重，伊僅同意給付當天之醫療費用。上訴人已經退休了，沒有工作能力，
　　不同意給付工作損失及精神慰撫金等語資為抗辯，並答辯聲明：(一)上訴人之訴及
　　假執行之聲請均駁回。(二)如受不利之判決，願供擔保，請准免為假執行。
三、本件原審對於上訴人之請求，判決被上訴人應給付上訴人五萬一千四百五十二元
    ，及自民國九十二年二月二十八日起至清償日止，按週年利率百分之五計算之利
    息，並駁回上訴人其餘之訴，且就上訴人前揭勝訴部分，依職權宣告假執行，又
    依被上訴人之陳明，酌定相當擔保，併予宣告准免為假執行。就上訴人前揭敗訴
    部分，駁回上訴人假執行之聲請，上訴人聲明不服，上訴聲明求為判決：(一)原判
    決不利於上訴人部分廢棄。(二)被上訴人應再給付上訴人四十五萬七千五百二十八
    元，及其法定遲延利息（按上訴人原上訴聲明本金部分求為判決，被上訴人應再
    給付上訴人十七萬六千九百九十九元及其法定遲延利息，嗣追加如上揭聲明，即
    共請求被上訴人應給付五十萬八千九百八十元，其中，醫藥費部分為四萬五千零
    二十二元，工作損失為十二萬元，精神慰撫金部分為三十四萬三千九百五十八元
    ）。(三)第一、二審訴訟費用由被上訴人負擔。被上訴人則經通知未到庭，亦未具
    狀作何聲明及陳述。
四、上訴人主張兩造係居住對門之鄰居，因居家環境清潔問題時有爭執，於九十一年
    九月十七凌晨一時三十分許，在上揭住處門前，又因前開糾紛而發生口角，被上
    訴人竟徒手毆打上訴人，致上訴人受有右手大姆指擦傷、腦震盪之傷害等事實，
    業據上訴人提出高雄榮民總醫院（以下簡稱榮總）出具之診斷證明書一份為證，
    且為被上訴人於原審所不爭執，自堪信為真實。又被上訴人因本件傷害犯行，亦
    經原審法院判處拘役四十日並得易科罰金確定在案，亦有原法院九十一年易字第
    四０九六號傷害刑事卷宗等全卷影本及刑事判決影本各一份在卷足憑，是被上訴
    人因故意不法侵害上訴人之身體、健康，致上訴人受有傷害，堪予認定。
五、按因故意或過失，不法侵害他人之權利者，負損害賠償責任。不法侵害他人之身
    體或健康者，對於被害人因此喪失或減少勞動能力，或增加生活上之需要時，應
    負損害賠償責任。又不法侵害他人之身體、健康、名譽、自由、信用、隱私、貞
    操或不法侵害他人人格法益而情節重大者，被害人雖非財產上之損害，亦得請求
    賠償相當之金額，民法第一百八十四條第一項前段、第一百九十三條第一項、第
    一百九十五條第一項前段分別定有明文。本件被上訴人因故意不法侵害上訴人之
    身體、健康，致上訴人受有損害，已如前述，則上訴人依前開規定，請求被上訴
    人賠償其所受之損害，即屬有據。茲就上訴人請求之項目，逐一審酌如下：
  (一)醫療費用部分：上訴人主張其因本件傷害多次往返醫院，截至九十三年九月為止
    ，所支出之醫藥費共計為四萬五千零二十二元，固據提出榮總醫療費用收據為證
    。惟依上訴人所提出之榮總出具之診斷證明書所載，其中日期為九十一年八月五
    日之診斷證明書診斷欄記載：「頭部外傷併頭部腫」，處置意見欄記載：「患者
    於九十一年二月九日下午六時至急診求治，於同年月十日離院」，（見偵查卷影
    本第十五頁），又上訴人於九十一年十月二十九日偵查中亦自稱：伊在九十一年
    七月九日有與人發生車禍等語（見偵查卷影本第六頁），是以上訴人於本件傷害
    之日（即九十一年九月十七日）前之同年二月間曾因頭部外傷就診，並於同年七
    月間發生車禍。故，上訴人主張其於本件傷害前之健康狀良好云云，已非有據
    。上訴人現年七十六歲（民國十七年十二月九日生），其年事已高，身體機能
    漸退化，乃屬正常生理現象，尚難遽認上訴人爾後就醫之全部醫療費用均與本件
    傷害有因果關係。本院斟酌上訴人僅能證明當天因急診所支出之醫療費用一千四
    百五十二元（收據日期記載為九十一年九月十八日）為必要外，其餘陸續支出之
    部分，則為長期用藥而不能證明與被上訴人所為之本件傷害有關，且均屬健保給
    付，上訴人並未再支出醫療費用等情，亦有上訴人所提門診醫療費用通知單在卷
　　可憑，從而，上訴人請求被上訴人給付一千四百五十二元醫藥費部分為有理由，
　　應予准許，逾此部分之請求，即屬無據，應予駁回。
　(二)工作損失部分：上訴人主張其退休後擔任家庭教師及翻譯工作，月入一萬元，因
    本件傷害已無法繼續工作，預計五年工作損失共六十萬元，並願減縮為十二萬元
    云云。並提出收入證明一份為憑（見原審卷第十八頁），惟該證明係記載：「乙
    ○○先生擔任家庭教師達三年多（自八十八年七月至九十一年九月止），每月補
    習費一萬元」等語，此僅能證明上訴人退休後從事家庭教師工作，月入一萬元，
　　然尚未能證明上訴人因本件傷害而離職，且縱上訴人目前已離職，上訴人亦未證
　　明與本件傷害事件有相當因果關係。上訴人於本件傷害之前，即曾因頭部外傷
　　就診，並曾發生車禍，且上訴人之年事已高，已如前述，凡此因素均可能造成頭
　　痛、頭暈之現象，上訴人既無法證明係因被上訴人之傷害行為造成其不能工作之
　　損害，從而上訴人請求被上訴人賠償其一年之工作損失十二萬元，即屬無據，不
　　應准許。
　(三)精神慰撫金部分：上訴人因遭被上訴人之徒手毆打，致有右手大姆指擦傷、腦震
    盪之傷害，於九十一年九月十七日至榮總急診接受診治，並於同日出院。雖上訴
    人無法證明其後陸續支出之醫療費用與本件傷害行為有因果關係，亦未能證明此
    次傷害足以造成其不能工作之損害，惟上訴人於事發當時為年逾七旬之長者，而
    被上訴人乃心智成熟之成年男子（按被上訴人為民國六十四年九月十四日生），
    本應敬老尊賢，竟逞強施暴公然毆打上訴人，上訴人因之於精神上自受有莫大之
    痛苦。上訴人為此請求精神慰撫金，核屬有據。又上訴人係民國十七年十二月九
    日生，目前退休無業，名下有二筆不動產及投資二十二筆；被上訴人名下有二筆
    不動產及汽車一輛等情，已據兩造於原審供明在卷，並有財政部財稅資料中心出
    具之兩造財產歸戶資料附於原審卷可憑。本院爰審酌兩造之身分、地位、經濟狀
    及上訴人所受痛苦之程度等一切情狀，認上訴人所得請求之精神慰撫金應以五
    萬元為適當，是上訴人請求被上訴人給付精神慰撫金五萬元部分，為有理由，應
    予准許。逾此部分之請求，即屬無理由，應予駁回。
　(四)從而，上訴人就其損害得以請求被上訴人賠償之金額為五萬一千四百五十二元（
    即醫療費用一千四百五十二元及精神慰撫金五萬元），逾此部分之請求，為無理
    由，不應准許。
六、綜上所述，原審因認上訴人依侵權行為之法律關係，請求被上訴人給付五萬一千
    四百五十二元及自附帶民事訴訟起訴狀繕本送達之翌日即九十二年二月二十八日
    起至清償日止，按週年利率百分之五計算之利息，為有理由，而判決准許之，逾
    此部分之請求為無理由，而駁回其訴。並就上訴人勝訴部分，以所命給付之金額
    未逾五十萬元之判決，依職權宣告假執行，並依被上訴人之陳明，就此部分酌定
    相當擔保金額，併予宣告免為假執行。至於上訴人敗訴部分，其假執行之聲請因
    已失其依據，而併予駁回，經核尚無不合。上訴意旨指摘原判決為不當，求予廢
    廢改判，非有理由，應予駁回。
七、本件事證已臻明確，上訴人其餘攻擊防禦方法，核與本案判決之結果無影響，爰
    不一一論述。
八、據上論結，本件上訴為無理由，依民事訴訟法第四百六十三條、第三百八十五條
    第一項前段、第四百四十九條第一項、第七十八條，判決如主文。
中　　　華　　　民　　　國　　九十三　　年　　　九　　　月　　二十一　　日
　　　　　　　　　　　　　　　　　　　　　　　　民事第一庭
~B1審判長法官　黃金石
~B2法　　　官　魏式璧
~B3法　　　官　吳登輝
正本係照原本作成。
不得上訴。
中　　　華　　　民　　　國　　九十三　　年　　　九　　　月　　二十二　　日
~B法院書記官　梁美姿
                                                                  Ａ
